【裁判字號】    99,交聲,611
【裁判日期】    990714
【裁判案由】    違反道路交通管理處罰條例聲明異議
【裁判全文】
臺灣桃園地方法院交通事件裁定        99年度交聲字第611號
原處分機關  交通部公路總局新竹區監理所中壢監理站
異  議  人
即受處分人  甲○○
上列異議人即受處分人因違反道路交通管理處罰條例案件，對於
交通部公路總局新竹區監理所中壢監理站民國99年1 月18日壢監
裁字第裁53-D00000000號違反道路交通管理事件裁決書所為處分
聲明異議，本院裁定如下：
    主  文
異議駁回。
    理  由
一、原處分意旨略以：異議人即受處分人（下稱異議人）甲○○
    於民國98年7 月12日下午2 時8 分許，在行經台66線與桃10
    2 線岔路口東向西時，有「行駛快速公路未依標線指示行車
    」之違反道路交通管理事件之違規事實，經由桃園縣政府警
    察局警員填製桃警局交相字第D00000000 號逕行舉發違反道
    路交通管理事件通知單（下稱舉發通知單），並檢附採證照
    片，嗣異議人於98年9 月15日陳述不服，經原處分機關以異
    議人違規事證明確，而依道路交通管理處罰條例第33條第1
    項第13款及同條例第63條第1 項第1 款之規定，於99年1 月
    18日以壢監裁字第裁53-D00000000號裁決書，裁處異議人罰
    鍰新臺幣（下同）3,000 元，並計違規點數1 點等語。
二、聲明異議意旨略以：一、按道路交通管理慶罰條例第33條汽
    車行駛於高速公路、快速道路或設站管制之道路，而不遵管
    制之規定者，處汽車駕駛人新臺幣3,000 以上6,000 元以下
    鍰。該法第2 條起至第16條止，皆是指汽車在行駛中的狀態
    ，該法第八條更明白指示高速公路、快速道路不得「違規停
    車、臨時停車或停車」，既然高速公路、快速道路不能違規
    停車、臨時停車或停車，那為何設置紅綠燈與行人斑馬線？
    又本案行駛於快速道路終點紅綠燈交會處，實質上已不具快
    速道路功能，爰用道路交通管理條罰條例第33條罰則實有不
    妥。二、縣警局引用道路交通管理處罰條例第33條第1 項第
    13款「未依標誌、標線、號誌指示行車」，處罰因紅燈停等
    之駕駛人（當時為紅燈狀態，不得行車），實與上開第8 條
    之規定不符。三、又依道路交通管理處罰條例「車頭前懸部
    份超越紅燈等待線」，應爰用上開條例第60條2 項第3 款罰
    則，處罰緩900 元，不應爰用同條例第33條第1 項第13款之
    規定處罰緩3,000 元。四、闖紅燈處罰緩2,700 元，而本件
    以交通標誌標線號誌設置規則第170 條第1 項規定「車頭前
    懸部份超越紅燈等待線」，處罰緩3,000 元，實有違比例原
    則之疑慮，爰依法聲明異議，請求撤銷原處分等語。
三、按違反道路交通管理事件統一裁罰基準及處理細則第5 條規
    定，處理違反道路交通管理事件，有關文書送達之程序，依
    行政程序法之規定。又按「送達，於應受送達人之住居所、
    事務所或營業所為之；但在行政機關辦公處所或他處會晤應
    受送達人時，得於會晤處所為之」、「於應送達處所不獲會
    晤應受送達人時，得將文書付與有辨別事理能力之同居人、
    受雇人或應送達處所之接收郵件人員。」行政程序法第72條
    第1 項、第73條第1 項定有明文。」，及同法第74條第1 項
    亦規定：「送達，不能依前二條規定為之者，得將文書寄存
    送達地之地方自治或警察機關，並作送達通知書兩份，一份
    黏貼於應受送達人住居所、事務所、營業所或其就業處所門
    首，另一份交由鄰居轉交或置於該送達處所信箱或其他適當
    位置，以為送達」、第2 項：「前項情形，由郵政機關為送
    達者，得將文書寄存於送達地之郵政機關」。另按行政機關
    依行政程序法而為文書之送達，專依該法律之規定，且該法
    並無準用民事訴訟法或刑事訴訟法關於寄存送達自寄存之日
    起10日生效規定之規定，是文書合法寄存送達後，當自寄存
    之日起即時生效，並非於寄存之日起算10日生效，或自受送
    達人實際領取文書之日起生效（臺灣高等法院97年法律座談
    會第42、43號提案研討結果亦同此意見）。又按受處分人，
    不服道路交通管理處罰條例第8 條主管機關所為之處罰，得
    於接到裁決書之翌日起20日內，向管轄地方法院聲明異議，
    道路交通管理處罰條例第87條第1 項定有明文。又交通法庭
    認聲明異議不合法律上之程式或其異議權已經喪失者，應以
    裁定駁回之，但其不合法律上之程式可補正者，應先定期命
    為補正，逾期不補正者，即予駁回，復為道路交通案件處理
    辦法第18條所明定。
四、經查：異議人甲○○違反道路交通管理事件，經由桃園縣政
    府警察局警員填製桃警局交相字第D00000000 號逕行舉發違
    反道路交通管理事件通知單，並檢附採證照片嗣異議人於98
    年9 月15日陳述不服，經原處分機關以異議人違規事證明確
    ，而依道路交通管理處罰條例第33條第1項 第13款及同條例
    第63條第1 項第1 款之規定，於99年1 月18日以壢監裁字第
    裁53-D00000000號裁決書，裁處異議人罰鍰3,000 元，並計
    違規點數1 點，已如前述，且上開裁決書已由中華郵政股份
    有限公司投遞人員於99年1 月27日，按該裁決書所載地址即
    異議人之戶籍地桃園縣龍潭鄉○○○路452 巷48號投送，因
    不獲會晤其本人，亦無受領文書之同居人或受雇人，乃依規
    定於同日將該件文書寄存於該公司高原郵局，在寄存之前，
    投遞人員並已依規定製作送達通知書2 份，1 份黏貼於應受
    送達人住所門首，1 份置於受送達處所信箱或適當位置等情
    ，有送達證書影本1 紙在卷可稽，是郵局投遞人員對異議人
    前揭住所地為本件寄存送達之程序，應符合前揭行政程序法
    關於寄存送達程序之規定，則原處分機關之上開裁決書應已
    於99年1 月27日發生送達之效力，而依司法院所發布之「法
    院訴訟當事人在途期間標準」第4 條第1 款第2 目及第2 條
    第1 款之規定，須扣除在途期間1 日，故異議人如欲聲明異
    議，應於接到裁決書之翌日起20日加計1 日在途期間內，即
    於99年2 月16日以前提出，然因逢春節期間，故異議人至遲
    應於99年2 月22日前提出，然異議人卻遲至99年5 月3 日始
    向公路總局新竹區監理所中壢監理站提出聲明異議狀，此有
    蓋有交通部公路總局新竹區監理所中壢監理站收狀日期章之
    本件聲明異議狀附卷可參（參見本院卷第3 頁），顯已逾20
    日之聲明異議法定期間，其聲明異議自屬不合法律上之程式
    ，且無從補正，揆諸首揭說明，自應將異議人之異議駁回，
    另關於實體上之異議事由即無從審究，併予敘明。
五、據上論斷，依道路交通管理處罰條例第87條第1 項、道路交
    通案件處理辦法第18條，裁定如主文。
中    華    民    國    99    年     7    月    14    日
                  交通法庭    法  官  石蕙慈
以上正本證明與原本無異。
如不服本裁定，應於裁定送達後5 日內向本院提出抗告狀。
                              書記官  陳亭竹
中    華    民    國    99    年    7     月    15    日

司法院資訊處製作；財團法人民間司法改革基金會備份。
